【裁判字號】    91,訴,3666
【裁判日期】    921203
【裁判案由】    有關人民團體事務
【裁判全文】
臺北高等行政法院判決                            九十一年度訴字第三六六六號
    原      告  甲○○
    被      告  臺北縣政府
    代  表  人  蘇貞昌縣長）.
         送達代收人  乙○○.
右當事人間因有關人民團體事務事件，原告不服內政部九十一年七月九日台內訴字第
○九一○○○二九七四號訴願決定，提起行政訴訟，本院判決如左：
    主  文
原告之訴駁回。
訴訟費用由原告負擔。
    事  實
一、事實概要：訴外財團法人台北縣私立尊賢社會福利基金會（下稱尊賢基金會）於
    民國七十九年間未經同意擅自動用基金購置不動產，基金剩餘總額不足以執行目
    的事業，且自八十八年起會務停頓，各項記錄均未報請主管機關核備，違反內政
    業務財團法人監督準則規定，經被告查得後，分別以九十年五月三十日九十北府
    社助字第一八五六三六號，九十年六月二十二日九十北府社助字第二二九五四二
    號、九十年七月三十一日九十北府社助字第二七○九三○號及九十年八月二十日
    九十北府社助字第三○八○○八號函促其改善未果，乃以九十年十一月一日北府
    社助字第三六七六七一號函撤銷該基金會之設立許可。尊賢基金會不服，提起訴
    願遭決定駁回，其代表人即原告甲○○遂以個人名義提起行政訴訟。
二、兩造聲明：
  (一)原告聲明：原處分及訴願決定均撤銷。
  (二)被告聲明：駁回原告之訴。
三、兩造主張：
  (一)原告主張之理由：
    1.尊賢基金會於七十九年元月購置之不動產，經被告以八十七年四月二十日八七
      北府社三字第一一五九六四號准予核備在案，惟被告卻於九十年十一月一日以
      北府社助字第三六七六七一號函撤銷該基金會許可設立登記，難令心服。
    2.被告所屬之財團法人基金會中數年未開會、董事任期屆滿未改選或業務停頓者
      眾多，被告卻撤銷尊賢基金會之設立許可，有欠公平。
  (二)被告主張之理由：
    1.依「內政業務財團法人監督準則」第十九條第一項第九款之規定，財團法人財
      產總額已無法達成其目的事業者，經主管機關通知後，如未於期限內改善者，
      主管機關得撤銷其許可，尊賢基金會未經被告同意擅自動用基金購置不動產，
      經內政部九十年十月二日台（九○）內中社字第九○二五二一八號函略以「．
      ．．社會福利慈善事業基金會重大財產及不動產之處分，主管機關自得依上開
      規定要求函報核准後再行為之，並請基金會列入章程辦理」之釋示規定不符，
      經查該基金會所屬基金謄餘總額僅餘新台幣六萬六千五百六十六元，顯不足以
      執行其目的事業。
    2.尊賢基金會之會務、財務經查均未依規定辦理，被告業以九十年五月三十日九
      十北府社助字第一八五六三六號函、九十年六月二十二日九十北府社助字第二
      二九五四二號函、九十年七月三十一日九十北府社助字第二七○九三○號函及
      九十年八月二十日九十北府社助字第三○八○○八號函通知改善，惟尊賢基金
      會均置之不理，未見改善，遂依「內政業務財團法人監督準則」規定撤銷該會
      設立許可。
    3.原告所稱動用基金購置不動產經被告八十七年四月二十日八七北府社三字第一
      一五九六四號函核備在案，惟上開函文僅提及改聘董事程序與應備文件，並提
      及八十七年業務預算書、計劃書及職員名冊提報董事會後送被告核備，並未同
      意動用基金購置不動產，原告主張顯與事實不符。
    理  由
一、按提起行政訴訟請求法院為裁判，以有權利保護必要為前提，具備權利保護必要
    者，其起訴始具有權利保護之利益，即所稱訴之利益存在。是原告之訴，依其所
    訴之事實，係欠缺權利保護必要者，即屬無訴之利益，在法律上顯無理由，行政
    法院得不經言詞辯論，逕以判決駁回之，此觀之行政訴訟法第一百零七條第三項
    規定甚明。又按法人為法律上之獨立人格者，其與法人代表人之自然人，係個別
    之權利義務主體，不容混為一談，行政法院（現改制為最高行政法院）五十年判
    字第一一○號著有判例。
二、原告甲○○以其個人名義向本院提起行政訴訟，惟查本件被告係以訴外人尊賢基
    金會於七十九年間未經同意擅自動用基金購置不動產，基金剩餘總額不足以執行
    目的事業，且自八十八年起會務停頓，各項記錄均未報請主管機關核備，違反內
    政業務財團法人監督準則規定，經查得後多次發函促其改善未果，乃以九十年十
    一月一日北府社助字第三六七六七一號函撤銷該基金會之設立許可。被告所為處
    分及內政部訴願決定之對象均為尊賢基金會，並非原告個人，尊賢基金會與原告
    係不同之權利義務主體，原告自不得以其個人身分就尊賢基金會之行政爭訟事件
    為任何主張及訴訟，其提起本件訴訟，為當事人不適格，屬欠缺權利保護要件而
    顯無理由，應不經言詞辯論逕以判決駁回之。
三、據上論結，本件原告之訴為顯無理由，依行政訴訟法第一百零七條第三項、第九
    十八條第三項前段，判決如主文。
中    華    民    國    九十二      年      十二      月      三        日
                 臺 北 高 等 行 政 法 院   第 四 庭
                                審 判 長 法  官  鄭忠仁
                                         法  官  侯東昇
                                         法  官  楊莉莉
右為正本係照原本作成。
如不服本判決，應於送達後二十日內，向本院提出上訴狀並表明上訴理由，如於本判
決宣示後送達前提起上訴者，應於判決送達後二十日內補提上訴理由書（須按他造人
數附繕本）。
中    華    民    國    九十二      年      十二      月      三        日
                                         書記官  王俊權


司法院資訊處製作；財團法人民間司法改革基金會備份。
